臺灣臺北地方法院民事判決
110年度訴字第6218號
原      告  花旗（臺灣）商業銀行股份有限公司


法定代理人  莫兆鴻  
訴訟代理人  陳正欽  


訴訟代理人  金玟欣  
被      告  李彩鑾（即孫培宣之繼承人）




上列當事人間請求給付簽帳卡消費款等事件，本院於民國110年1
1月30日言詞辯論終結，判決如下：
    主      文
被告應於民國110年12月10日後於繼承被繼承人孫培宣之遺產範
圍內，給付原告新臺幣壹佰零壹萬陸仟貳佰陸拾玖元，及其中新
臺幣玖仟柒佰貳拾肆元自民國一一○年四月三十日起至清償日止
，按年利率百分之十四點七九計算之利息；其中新臺幣玖拾玖萬
伍仟貳佰壹拾柒元自民國一一○年四月三十日起至清償日止，按
年利率百分之三點九九計算之利息。
原告其餘之訴駁回。
訴訟費用由被告於繼承被繼承人孫培宣之遺產範圍內負擔百分之
九十九，其餘由原告負擔。
    事實及理由
壹、程序方面：
一、原告於民國98年8月1日與美商花旗銀行股份有限公司（下稱
    美商花旗銀行）依企業併購法申請分割，將美商花旗銀行在
    台分行部分營業、資產及負債分割予原告，有行政院金融監
    督管理委員會98年7月17日金管銀外字第09800316561號函存
    卷可稽（見本院卷第15至16頁），是就美商花旗銀行分割予
    原告部分之營業、資產及負債，應由原告概括承受。
二、按當事人得以合意定第一審管轄法院。但以關於由一定法律
    關係而生之訴訟為限。前項合意，應以文書證之。民事訴訟
    法第24條分有明文。經查，本件依原告與被告之被繼承人即
    訴外人孫培宣所簽訂之信用卡約定條款第28條、滿福貸個人
    信用貸款約定書第23條約定，同意以本院為第一審管轄法院
    （本院卷第22頁、第43頁）；被告既係基於繼承關係而承受
    被繼承人孫培宣（下以姓名稱之）財產上之一切權利、義務
    ，上開合意管轄約定，仍生拘束兩造之效力，是本院就本件
    訴訟有管轄權，合先敘明。
三、按訴狀送達後，原告不得將原訴變更或追加他訴，但請求之
    基礎事實同一者，不甚礙被告之防禦及訴訟之終結者，不在
    此限，民事訴訟法第255條第1項第2、5款定有明文。查原告
    起訴聲明原為：「被告應給付原告新臺幣（下同）101萬6,2
    69元，及其中9,724元自110年4月30日起至清償日止，按年
    利率14.79％計算之利息；其中995,217自110年4月30日起至
    清償日止，按年利率3.99％計算之利息」，嗣於110年11月26
    日民事準備狀變更該聲明為：「被告應於繼承孫培宣所得遺
    產範圍內給付原告101萬6,269元，及其中9,724元自110年4
    月30日起至清償日止，按年利率14.79％計算之利息；其中99
    5,217自110年4月30日起至清償日止，按年利率3.99％計算之
    利息」。核原告所為上開聲明之變更，為減縮應受判決事項
    之聲明，揆諸上開規定，應予准許。　　
貳、實體事項：
一、原告主張：
㈠、訴外人孫培宣（已歿）於93年3月30日向原告申辦VISA信用卡
    使用（卡號：0000000000000000），依約孫培宣得於特約商
    店記帳消費、於自動提款機預借現金或為其他信用卡消費行
    為，並約定循環信用利息為年利率14.79％。但所生應付帳款
    應於繳款截止日前向原告清償或繳付最低應繳金額，如未於
    每月繳款截止日向付清當期最低應繳金額或遲誤繳款期限者
    ，除應計付循環信用利息外，應收取逾期滯納金，當期繳款
    延滯時，逾期滯納金為300元、連續二期延滯繳款時，逾期
    滯納金為400元、連續三期延滯繳款時，逾期滯納金為500元
    ，但最高連續收取期數不得超過三期。詎孫培宣自109年12
    月8日起即未依約繳款，迄今尚欠10,339元（含本金9,724元
    、已結算未受償之利息215元、已結算逾期滯納金400元），
    及其中本金9,724元自110年4月30日起至清償日止，按年利
    率14.79％計算之利息。
㈡、孫培宣於104年2月25日向伊申請滿福貸個人信用貸款（帳務
    編號：0000000000000000），並於108年3月6日申請動用200
    萬元，嗣原告依孫培宣之信用狀況核准借予151萬8,000元，
    分期期數為60期，約定依年利率3.99％計算利息，且得隨時
    清償，被告依約應按月攤還借款本金及利息（即月付金）。
    詎被告未依約清償，迄今尚欠100萬5,930元（本金99萬5,21
    7元、已結算未受償月付金利息9,690元、已結算未受償遲延
    利息323元、違約金700元）及其中本金99萬5,217元自110年
    4月30日起至清償日止，按年利率3.99％計算之利息。
㈢、因孫培宣已於110年2月27日死亡，被告為其法定繼承人，基
    於繼承法律關係，應承受孫培宣之權利義務，就上開債務於
    繼承孫培宣之遺產範圍內負清償責任，爰依信用卡契約、消
    費借貸及繼承法律關係提起本件訴訟等語。並聲明：如主文
    第一項所示。　　　
二、被告則以：因伊與孫培宣生前無一同居住生活，亦不了解孫
    培宣之財務狀況，故伊業已於110年4月1日向臺灣花蓮地方
    法院（下稱花蓮地院）聲請限定繼承事宜（被告誤載為向本
    院聲請），並於110年6月8日收到花蓮地院110年司繼字第18
    8號裁定一紙，因現仍處限定繼承債權申報期間，無法先行
    給付，請通知原告逕向花蓮地院陳報債權等語置辯。　
三、經查：
㈠、原告主張之事實，業據提出信用卡約定條款、信用卡申請書
    、信用卡電腦帳務畫面資料、信用卡月結單、滿福貸申請書
    暨約定書、滿福貸信用額度動用／調整申請書、信用貸款電
    腦帳務畫面、信用貸款月結單、月付金試算表、信用卡約定
    條款、信用卡預借現金之月付金試算表、個人信用貸款月付
    金試算表等件影本為證（見本院卷第19至76頁、第139至141
    頁)，互核相符，堪認其主張為真實。從而，被繼承人孫培
    宣向原告借款未依約清償，經全部視為到期，被告為被繼承
    人孫培宣之法定繼承人，原告依消費借貸、信用卡使用契約
    及繼承法律關係請求被告連帶給付如主文第一項所示之金額
    、利息，為有理由，應予准許。
㈡、按繼承人應於知悉其得繼承之時起3個月內開具遺產清冊陳報
    法院；繼承人依前二條規定陳報法院時，法院應依公示催告
    程序公告，命被繼承人之債權人於一定期限內報明其債權；
    繼承人在前條所定之一定期限內，不得對於被繼承人之任何
    債權人償還債務，民法第1156條第1項、第1157條第1項及第
    1158條定有明文。查，孫培宣於110年2月27日死亡，經花蓮
    地院以110年司繼字第188號民事裁定，被繼承人孫培宣之債
    權人報明債權之公示催告期間為6個月，並於110年6月10日
    公告，有此有前開裁定及家事事件公告查詢結果在卷可佐，
    可認該公示催告期間於110年12月10日始屆滿。從而，原告
    依消費借貸契約之法律關係，請求被告應於110年12月10日
    後，在繼承孫培宣之遺產範圍內就主文第1項所示之本金及
    利息，為有理由，應予准許。原告逾此部分請求，即屬無據
    。
四、據上論結，本件原告之訴一部有理由，一部無理由，依民事
    訴訟法第79條，判決如主文。
中　　華　　民　　國　　110 　年　　11　　月　　30　　日
                  民事第二庭    法　官　蔡英雌
以上正本係照原本作成。
如對本判決上訴，須於判決送達後20日內向本院提出上訴狀。如
委任律師提起上訴者，應一併繳納上訴審裁判費。
中　　華　　民　　國　　110 　年　　11　　月　　30　　日
                                書記官  霍薇帆